臺灣臺北地方法院行政訴訟判決
110年度交字第629號
原      告  鄭智恆  

被      告  臺北市交通事件裁決所

代  表  人  蘇福智  
上列當事人間交通裁決事件，原告不服被告民國110年11月10日
北市裁罰字第22-A00G2Q373號裁決，提起行政訴訟，本院判決如
下：
    主  文
一、原告之訴駁回。
二、訴訟費用新臺幣300元由原告負擔。
    事實及理由
一、程序部分：
    本件係因原告不服被告民國110年11月10日北市裁罰字第22-
    A00G2Q373號違反道路交通管理事件裁決書（下稱原處分）
    而提起行政訴訟，核屬行政訴訟法第237條之1第1項第1款規
    定之交通裁決事件，因卷證資料明確，爰依同法第237條之7
    規定，不經言詞辯論，逕為判決。
二、爭訟概要：
　  原告於110年11月10日凌晨2時52分許，駕駛車牌號碼000-00
    00號自用小客車（下稱系爭車輛）行經臺北市○○區○○○路0段
    00號前（下稱系爭地點），臺北市政府警察局中山分局（下
    稱舉發機關）中山二派出所員警見原告有跨越雙黃線迴轉之
    違規行為而予以攔查，發現原告散發酒味，故對原告實施酒
    精濃度檢測，原告表明拒絕接受酒精濃度檢測，舉發機關員
    警認原告有「拒絕接受酒精濃度測試之檢定」之違規行為，
    遂當場填製掌電字第A00G2Q373號舉發違反道路交通管理事
    件通知單（下稱舉發通知單）予以舉發。嗣被告審認原告有
    上開違規事實，乃依道路交通管理處罰條例（下稱道交條例
    ）第35條第4項第2款規定開立原處分，裁處原告罰鍰新臺幣
    （下同）18萬元，吊銷駕駛執照，並應參加道路交通安全講
    習，於110年11月10日送達原告。原告不服，於110年12月9
    日提起行政訴訟。嗣被告經本院送達起訴狀繕本重新審查後
    ，將原處分之「違規時間」欄「00:02」更正為「02:52」，
    並於111年1月19日將更正之裁決書重新送達予原告。
三、原告起訴主張及聲明：
  ㈠主張要旨：
　　原告於一開始就配合並答應進行酒測，惟員警對原告表示「
    你確定要測嗎？」、「你可以選擇拒測喔！」、「拒測的話
    就沒有前科紀錄」等語。由於原告為美國籍，中文程度並不
    好，員警雖有向原告說明拒測之罰鍰處分，但因當下語言不
    通，原告不懂員警所述區別，被誤導以為不要做酒測。
　㈡聲明：原處分撤銷。
四、被告答辯及聲明：
　㈠答辯要旨：
　　經檢視本案執勤員警錄音錄影資料，警方在攔查原告後，因
    聞到原告有濃厚酒氣，欲對其實施酒測，實施前有向其告知
    酒測及拒測法律效果，期間，原告對於相關法律用語表示不
    明瞭，後續渠女性友人到達現場，並稱可協助翻譯相關法律
    規定，警方多次向原告及其女性友人宣讀拒絕酒測法律效果
    ，並針對渠等所提相關問題逐一釋義，充分告知拒絕酒測所
    需面臨處分，經原告與其友人討論後，原告仍表示拒絕酒測
    ，並於吐氣酒精濃度檢測程序暨拒測法律效果確認單簽名確
    認，爰依規定舉發，並無違誤。
　㈡聲明：駁回原告之訴。　
五、本院之判斷：　　　　
  ㈠如爭訟概要欄所載之事實，除後述之爭點外，其餘為兩造所
    不爭執，並有舉發通知單（見本院卷第49頁）、原處分（見
    本院卷第53頁）及送達證書（見本院卷第55頁、第127至129
    頁）在卷可稽，堪以認定。
　㈡按汽機車駕駛人有拒絕接受第1項測試之檢定之情形，處18萬
    元罰鍰，並當場移置保管該汽機車、吊銷其駕駛執照及施以
    道路交通安全講習；如肇事致人重傷或死亡者，吊銷其駕駛
    執照，並不得再考領；汽車駕駛人，曾依第35條第4項前段
    規定吊銷駕駛執照者，3年內不得考領駕駛執照，行為時道
    交條例第35條第4項第2款及第67條第2項分別定有明文。又
    按司法院釋字第699號解釋理由指出主管機關「訂定取締酒
    後駕車作業程序，規定警察對疑似酒後駕車者實施酒測之程
    序，及受檢人如拒絕接受酒測，警察應先行勸導並告知拒絕
    之法律效果，如受檢人仍拒絕接受酒測，始得加以處罰。」
    並以此作為道交條例第35條第4項、第67條第2項前段、第68
    條合憲之重要理由。據此可認對汽車駕駛人，如其拒絕接受
    酒測，警察未告知拒絕之法律效果，則不得加以處罰。然既
    曰「處罰」，則其所告知拒絕之法律效果，應是對拒絕接受
    酒測處罰之直接法律效果規定。詳言之，該法律效果是受行
    政處罰所直接產生者，如非屬行政罰之法律效果，或僅是法
    律另行以該行政罰為構成要件，規定發生其他之法律效果，
    則不在「告知始得處罰」之範圍。道交條例第67條第2項規
    定有駕駛執照之汽車駕駛人經此吊銷駕駛執照者，3年內不
    得考領駕駛執照，係法律以吊銷駕駛執照處分為構成要件之
    法律效果，雖對汽車駕駛人之權利有所限制，然其究是直接
    基於法律規定所發生之法律效果，並非主管機關以具意思表
    示為要素之單方行政行為，所作成之行政罰處分，自非「處
    罰」，不能認屬於「告知始得處罰」之範圍（最高行政法院
    103年度判字第174號判決意旨參照）。
　㈢經查，原告於前揭時間駕駛系爭車輛行經系爭地點，舉發機
    關員警見原告跨越雙黃線迴轉而予以攔查，發現原告散發酒
    味，故對原告實施酒精濃度檢測，原告則表明拒絕接受酒精
    濃度檢測等情，有舉發機關111年1月10日北市警中分交字第
    1103074757號函暨所附採證影片（見本院卷第63至64-1頁）
    、監視器照片（見本院卷第65至73頁）、吐氣酒精濃度檢測
    程序暨拒測法律效果確認單（見本院卷第81頁）、職務報告
    （見本院卷第75頁）及舉發機關111年1月28日北市警中分交
    字第1113029477號函暨所附採證影片譯文（見本院卷第95至
    109頁）附卷可佐，應認屬實。是被告據此開立原處分，洵
    屬有據。
　㈣原告雖主張其為美國籍，中文程度不好，員警雖有說明拒測
    之罰鍰處分，但因當下語言不通，其不懂員警所述區別，被
    誤導以為不要做酒測云云。惟查，當時員警陳沿毓先向原告
    說明酒測違規之法律效果，其後員警卓伯儒、林季葦分別向
    原告、原告之配偶解釋拒測之法律效果，員警並請原告配偶
    向原告解釋，原告配偶以英文向原告解釋酒測相關程序和標
    準，兩人並討論是否進行酒測，原告先表示拒測之後，原告
    配偶立即阻止，員警再說明拒測之法律效果，原告與其配偶
    討論之後，原告先表示接受測試，但之後又表示拒測，並稱
    因前幾天喝了不少，怕測出來會很多等語，原告再以電話與
    朋友討論之後，員警復告知原告拒測之法律效果，最後原告
    明確表示拒測等情，有前開舉發機關提供之採證影片譯文內
    容可參，並經本院確認上開譯文內容與採證影片相符，且上
    開採證影片及譯文均已提供予原告（見本院卷第113頁），
    並請原告就採證影片譯文表示意見（見本院卷第117至119頁
    ）。依前開採證影片譯文內容，可知當時員警明確告知原告
    拒絕酒測之法律效果，包含罰鍰18萬元以及吊銷駕駛執照等
    ，足認舉發機關員警已踐行告知原告拒絕酒測法律效果之義
    務。又當時員警告知原告酒測違規及拒測之法律效果，並請
    原告配偶以英文向原告解釋法律效果，期間原告表示不清楚
    之處，員警亦予以詳細說明，又原告與其配偶及朋友討論後
    ，已充分瞭解酒測違規及拒測之法律效果，再三考慮後最終
    向員警表示拒測，並無原告所謂遭員警誤導之情形。況觀諸
    前開採證影片譯文，可見原告仍得以中文與員警直接溝通，
    並非完全不懂中文，益徵當時原告並無遭員警誤導之情事。
    是原告前揭主張，自難採信。
　㈤「喝酒不開車、開車不喝酒」、「酒駕零容忍」皆為社會大
    眾耳熟能詳之認知，且為各大媒體長期宣導。原告為社會經
    驗、智識正常之成年人，當知酒後不能有任何駕駛車輛之行
    為。況且，酒醉肇事致人死傷之嚴重事故，無論國內外，已
    造成許多家庭悲劇，已凝聚社會各界對防制酒駕之共識，考
    量酒後違規駕車係屬影響道路交通安全或重大危害交通秩序
    之違規行為，111年1月24日經立法院三讀通過道交條例修正
    第35條及第35條之1條文，修正重點包括酒駕累犯認定期限
    延長為10年，除現行加重處罰規定外，並得公布汽機車駕駛
    人之姓名、照片及違法事實；酒測前故意飲酒或吸毒，視同
    「拒絕酒測」加以處罰；酒駕者之18歲以上同車乘客連坐罰
    鍰提高至6,000元以上15,000元以下；酒駕及毒駕之初犯吊
    扣汽機車牌照2年，因而肇事致人重傷或死亡則依行政罰法
    沒入其車輛；租賃車業者已盡告知處罰規定之義務，汽機車
    駕駛人仍違規酒駕或毒駕者，依其所處罰鍰加罰二分之一；
    酒駕者重新考領駕照，應申請登記配備有酒精鎖（車輛點火
    自動鎖定裝置）之汽車，不依規定駕駛配備酒精鎖之汽車處
    6萬元以上12萬元以下罰鍰，該次修法係因酒駕事件頻傳，
    造成無辜民眾傷亡，爰加強相關裁罰，以維護交通秩序及確
    保交通安全，並落實「酒後不開車，酒駕零容忍」之觀念，
    藉以導正酒駕者僥倖心態，附此敘明。
　㈥本件判決基礎已臻明確，兩造其餘攻擊、防禦方法及訴訟資
    料經本院審酌後，核與判決結果不生影響，無一一論述之必
    要，併此敘明。
六、結論：
　　原處分認事用法並無違誤，原告訴請撤銷原處分為無理由，
    應予駁回。至本件裁判費為300元，應由敗訴之原告負擔，
    爰確定第一審訴訟費用額如主文第2項所示。
中　　華　　民　　國　　111 　年　　4 　　月　　21 　 日
　　　　　　　　　行政訴訟庭　法　官　邱士賓
上為正本係照原本作成。
如不服本判決，應於送達後20日內，向本院提出上訴狀並表明上
訴理由（原判決所違背之法令及其具體內容或依訴訟資料可認為
原判決有違背法令之具體事實)，其未載明上訴理由者，應於提
出上訴後 20 日內向本院補提理由書（上訴狀及上訴理由書均須
按他造人數附繕本，如未按期補提上訴理由書，則逕予駁回上訴
），並應繳納上訴裁判費新臺幣 750 元。
中　　華　　民　　國　　111 　年　　4 　　月　　21 　 日
                              書記官  李  欣

訴訟費用計算書
項　　　　目　　　　　　　金　額（新臺幣）　　備　註
第一審裁判費　　　　　　　　300元
合        計　　　　　　　　300元